臺灣臺北地方法院刑事判決　　　　　　　　　　　　九十二年度易字第一六四二號
　　公　訴　人　臺灣臺北地方法院檢察署檢察官
　　被　　　告　甲○○
右列被告因違反動產擔保交易法等案件，經檢察官聲請以簡易判決處刑（九十二年度
偵緝字第八五五號，含九十二年度偵字第九六六二號、九十二年度他字第一一○八號
），本院改依通常程序審理，判決如左：
    主  文
甲○○共同意圖為自己不法之所有，以詐術使人將本人之物交付，處有期徒刑柒月。
    事  實
一、甲○○因長期失業，不堪金錢誘惑，竟應允充當借款人頭，與真實姓名年籍不詳
    自稱「沈呈輝」之成年男子共同基於為自己不法所有之犯意聯絡，於民國九十一
    年六月二十四日，在台北市○○○路某咖啡廳，隱瞞無資力之事實，與「沈呈輝
    」共同在空白之台新國際商業銀行汽車貸款申請書，虛偽填載任職新光電訊（台
    北市中山區○○○路○段三五號一樓）維修部經理三年等不實個人資料，並以購
    買中華三菱ＬＡＮＣＥＲ自用小客車為由，向台新國際商業銀行股份有限公司（
    下稱台新銀行，設於台北市○○○路○段四四號）忠孝分行申請貸款新台幣（下
    同）五十三萬元。為取信於台新銀行，除偽以各項虛偽資料，並以其名義購入之
    車牌號碼八Ｄ─四二四二號自用小客車一輛，向台北市監理處辦理動產擔保抵押
    之設定，使不知情之銀行承辦人員信以為真，誤認甲○○有清償借款能力，而與
    之訂立車輛動產抵押契約書，約定本金及利息七十二萬零九百六十元，自九十一
    年七月二十八日起至九十五年六月二十八日止，每月一期，每期還款本息一萬五
    千零二十元，而於九十一年六月二十八日貸予五十三萬元。沈呈輝以上開詐得之
    款項購得汽車後，依約分予甲○○二萬元，甲○○朋分不知情之介紹人三千元，
    其餘所得花用殆盡。嗣台新銀行發覺上開貸款，僅於九十一年八月六日繳納頭期
    款一萬四千九百三十九元及於同年八月二十三日、同年九月二十三日繳納本息各
    一萬五千零二十元，甲○○即人車不知去向，驚覺有異，乃報案處理。
二、案經台新銀行訴由臺灣臺北地方法院檢察署檢察官偵查聲請簡易判決處刑，本院
    改依通常程序審理。
    理  由
一、右揭事實，業據被告甲○○於本院審理中自白：「（問：有無以你名義向台新銀
    行貸款？）有。（問：是否與沈呈輝一起去做的？）是，是他拿我的身分證辦的
    ，沈呈輝大約是三十多歲成年男子。（問：沈呈輝給你什麼好處？）沈呈輝給我
    二萬元，我另支付中間人三千元，實拿一萬七千元。‧‧‧（問：當時所購的八
    Ｄ─四二四二號小客車在何處？）我沒有看過，我只是出人頭，收佣金。‧‧‧
    （問：車輛動產抵押契約書上『甲○○』之簽名是否你簽的？）是我簽的。（問
    ：何人帶你到銀行簽名？）是銀行的承辦員帶到北市○○○路的某家咖啡廳簽的
    。（問：汽車貸款申請書上『甲○○』的簽名、印文，是何人所為？）簽名是我
    簽的，印章交給承辦員蓋的，也是在咖啡廳簽的。（問：有無在新光電訊公司上
    班過？）沒有。（問：有無『陳秀珍』名義之姊姊？）沒有，這些資料都是寫假
    的。‧‧‧（問：汽車貸款申請書上之資料，真偽如何？）都是沈呈輝提供的假
    資料，讓我簽名而已」等語不諱（見本院九十三年三月四日訊問筆錄），核與告
    訴人台新銀行指訴被告貸款購車及還款之情節相符，且有偵查卷附台新銀行汽車
    貸款申請書、車輛動產抵押契約書、台北市監理處九十一年七月十一日北市監字
    第二○九一Ａ三二九九六號函、台北市監理處九十一年七月十一日北市監三字第
    二○九一Ａ三二九九六號動產擔保交易登記證明書、外訪報告單、外訪照片報告
    單（見九十二年度他字第一一○八號偵查卷第五至十四頁）及本院卷附貸款清償
    明細、台北市監理處車牌號碼八Ｄ─四二四二號自用小客車新領牌照登記書影本
    、中華電信股份有限公司臺灣北區電信分公司台北北區營運處九十二年十月八日
    北北服九二○○六○一二一三號函可稽。被告長期失業，以台北車站等處為家，
    已經其於本院調查時供承：「（問：何時開始沒有工作？）快五年了」、「（問
    ：案發當時有無積蓄？）沒有」、「當時我住火車站」等語在卷（見本院九十三
    年三月四日訊問筆錄），足認被告並無清償借款之資力。其不堪金錢誘惑，與自
    稱「沈呈輝」之成年男子共同設下圈套，虛偽填具個人工作及聯絡資料，使台新
    銀行承辦人員誤信其有還款資力，而貸予款項，顯有與「沈呈輝」共同為自己不
    法所有之詐欺意圖。本件事證明確，被告詐欺犯行堪以認定，應予依法論科。
二、核被告上開所為，係犯刑法第三百三十九條第一項之詐欺取財罪。被告與真實姓
    名年籍不詳自稱「沈呈輝」之成年男子，對於上開詐欺犯行，有犯意聯絡及行為
    分擔，皆為共同正犯。爰審酌被告因長期失業，不堪金錢誘惑，而與「沈呈輝」
    共同設局行騙，其實際朋分所得雖屬有限，然行為惡性非輕，被害人台新銀行所
    受財產上損害迄今無法獲得彌補，及其生活條件不佳，前無其他不法前科，有臺
    灣高等法院被告全國前案紀錄表可考，足認素行良好等一切情狀，量處如主文所
    示之刑，以示懲儆。
三、公訴意旨另以：被告與告訴人台新銀行辦理設定動產抵押，約定將上開車牌號碼
    八Ｄ─四二四二號自用小客車一輛，存放台北市○○○路○段五九巷二七弄十九
    號二樓，在價金未付清之前，標的物不得任意遷移或為其他處分，詎被告取得上
    開貸款後，僅償付三期分期款，即未再支付，且意圖為自己不法之利益，將該標
    的物遷移交付沈呈輝占有使用，逃匿不知去向，致台新銀行追索無著。因認被告
    涉犯動產擔保交易法第三十八條之罪嫌云云。經查，被告於貸款之初，本係提供
    身分證之貸款人頭，與「沈呈輝」均無與告訴人台新銀行簽訂上開動產擔保契約
    之真意，被告與沈呈輝將上開名下自用小客車設定動產抵押權，無非係取信於告
    訴人，以遂行其等共同詐取貸款之目的，所為僅能論以詐欺取財罪，無成立動產
    擔保交易法第三十八條之罪的餘地。公訴人指訴被告上開行為，應另論以動產擔
    保交易法第三十八條之罪云云，非無誤會。惟公訴人既指此部分與上開詐欺取財
    犯行，有方法結果之牽連犯關係，本院自無庸另為無罪之諭知，附此敘明。
據上論斷，應依刑事訴訟法第四百五十二條、第二百九十九條第一項前段，刑法第二
十八條、第三百三十九條第一項，罰金罰鍰提高標準條例第一條前段，判決如主文。
本案經檢察官彭慶文到庭執行職務
中    華    民    國      九十三      年      三      月      三十一    日
                                      臺灣臺北地方法院刑事第十四庭
                                          審判長法  官  宋  松  璟
                                                法  官  吳  冠  霆
                                                法  官  吳  秋  宏
右正本證明與原本無異。
如不服本判決，應於判決送達後十日內，向本院提出上訴狀。
                                                書記官  林  碧  華
中    華    民    國      九十三      年      三      月      三十一    日
附錄本案論罪科刑法條全文：
刑法第三百三十九條
意圖為自己或第三人不法之所有，以詐術使人將本人或第三人之物交付者，處五年以
下有期徒刑、拘役或科或併科一千元以下罰金。
以前項方法得財產上不法之利益或使第三人得之者，亦同。
前二項之未遂犯罰之。
